【裁判字號】    97,台上,2140
【裁判日期】    971009
【裁判案由】    租佃爭議
【裁判全文】
最高法院民事裁定            九十七年度台上字第二一四○號
上  訴  人  王萬盛祭祀公業
法定代理人  乙○○
訴訟代理人  王正宏律師
            王程風律師
被 上訴 人  甲○○
上列當事人間因租佃爭議事件，上訴人對於中華民國九十七年七
月二十二日台灣高等法院台南分院第二審判決（九十七年度重上
字第四四號），提起上訴，本院裁定如下：
    主  文
上訴駁回。
第三審訴訟費用由上訴人負擔。
    理  由
按祭祀公業條例已於民國九十七年七月一日施行，祭祀公業未依
該條例第二十一條、第二十二條規定向主管機關登記為祭祀公業
法人者，依本院最新見解，仍不失為非法人團體，自有當事人能
力。本件上訴人王萬盛祭祀公業經查雖尚未辦理登記為祭祀公業
法人，且於原審係以其管理人乙○○自己名義代為訴訟行為，但
該公業既屬非法人團體，具有當事人能力，即應列其公業名義「
王萬盛祭祀公業」為上訴人，並以原管理人「乙○○」為其法定
代理人。合先敘明。
次按民事訴訟法第四百六十六條第一項規定，對於財產權訴訟之
第二審判決，如因上訴所得受之利益，不逾新台幣（下同）一百
萬元者，不得上訴。此項利益數額，業經司法院依同條第三項規
定，以命令自九十一年二月八日起，增至一百五十萬元。又對於
不得上訴之判決而上訴者，第三審法院應以裁定駁回之，同法第
四百八十一條、第四百四十二條第一項定有明文。而依耕地三七
五減租條例移送法院審理之租佃爭議事件，雖免收裁判費用，惟
仍應從實核定其訴訟標的之價額，以為審核該事件可否上訴於第
三審之依據。本件上訴人既係就請求確認租賃權存在之判決，提
起第三審上訴，則依民事訴訟法第七十七條之九規定，因租賃權
涉訟，其租賃定有期間者，以權利存續期間之租金總額計算其訴
訟標的價額之旨，兩造間因耕地三七五減租條例而生租賃權是否
存在之租佃爭議，其租金總額依該條例第五條規定，即應以出租
土地之六年租金總額為準。查系爭土地租金每年一萬五千元，為
兩造所不爭執（一審卷一七、一八、一○五頁），六年租金總額
共計僅為九萬元，顯見上訴人上訴所得受之利益數額並未逾一百
五十萬元，依前開說明，自在不得上訴第三審之列，其上訴即非
合法。
據上論結，本件上訴為不合法。依民事訴訟法第四百八十一條、
第四百四十四條第一項、第九十五條、第七十八條，裁定如主文
。
中    華    民    國  九十七  年    十    月    九    日
                      最高法院民事第三庭
                          審判長法官  蘇  茂  秋
                                法官  陳  碧  玉
                                法官  王  仁  貴
                                法官  張  宗  權
                                法官  陳  重  瑜
      本件正本證明與原本無異
                                      書  記  官
中    華    民    國  九十七  年    十    月  二十二  日
                                                      Ｑ


司法院資訊處製作；財團法人民間司法改革基金會備份。
